臺灣高等法院臺南分院刑事判決　　　　 96年度上易字第404號
上　訴　人
即　被　告　乙○○
選任辯護人　彭冀湘律師
上列上訴人因贓物案件，不服臺灣雲林地方法院九十六年度易字
第四號中華民國九十六年五月二十四日第一審判決（起訴案號：
臺灣雲林地方法院檢察署九十五年度偵字第四二六九號），提起
上訴，本院判決如下：
    主  文
原判決撤銷。
乙○○故買贓物，累犯，處有期徒刑玖月，減為有期徒刑肆月又
拾伍日。如易科罰金以新台幣壹仟元折算壹日。
    事  實
一、乙○○曾因違反稅捐稽徵法、偽造文書等案件，經臺灣臺北
    地方法院分別判處有期徒刑各參月，並定應執行刑有期徒刑
    伍月，於民國九十三年十二月二十日易科罰金執行完畢。其
    在雲林縣西螺鎮○○○路二三六號，經營新橋頭資源回收站
    。詎其明知螺桿四十三支、螺帽一百三十二顆、模板華司二
    串為贓物（均為甲○○所有，於九十五年八月二十日上午九
    時，在國道一號高速公路北上二三六公里之工地，發現遭不
    詳之人竊取），竟於九十五年八月十七日下午五時三十分後
    起至同年月二十日下午六時四十分前止之某時，在上址資源
    回收站內，分別以螺帽新臺幣（下同）二百元、螺桿每公斤
    七元、模板華司每公斤九元之價格，向姓名年籍不詳之人故
    買之，嗣因甲○○於九十五年八月二十日下午六時四十分許
    在新橋頭資源回收站查訪發覺而報警查獲。
二、案經甲○○訴由雲林縣警察局西螺分局報告臺灣雲林地方法
    院檢察署檢察官偵查起訴。
    理  由
壹、證據能力部分:
一、按被告以外之人於審判外之言詞或書面陳述，除法律有規定
    者外，不得作為證據，刑事訴訟法第一百五十九條第一項定
    有明文。經查，被害人甲○○於警訊中所為之言詞陳述，為
    被告以外之人於審判外之陳述，依上開法條規定，自不具證
    據能力。
二、次按，被告以外之人於審判外之陳述，經當事人於審判程序
    同意作為證據，法院審酌該言詞陳述或書面陳述作成時之情
    況，認為適當者，亦得為證據。當事人、代理人或辯護人於
    法院調查證據時，知有刑事訴訟法第一百五十九條第一項不
    得為證據之情形，而未於言詞辯論終結前聲明異議，視為有
    前項之同意，刑事訴訟法第一百五十九條之五定有明文。查
    被告乙○○對於證人廖釗緯、鍾建豪警訊、偵查中之陳述，
    為審判外之陳述而屬傳聞證據，被告及公訴人於偵、審中提
    出及偵、審中所調取函查之各項具傳聞性質之證據資料，公
    訴人、被告乙○○於本院準備程序中對於前述證人於警訊、
    偵查中之證述及其他相關具傳聞性質之證據資料之證據能力
    ，均沒有意見，且迄於言詞辯論終結前亦未聲明異議。本院
    審酌上開證人於警訊、偵查中在檢察官面前陳述及各項證據
    資料作成之情況，核無違法取證或其他瑕疪，且為證明本件
    犯罪事實所必要之重要關係事項，認為以之作為證據為適當
    ，上開證人於警訊、偵查中所為審判外之陳述及其他相關證
    據資料，對於被告佟德聖而言，自得採為證據。
貳、實體部分:
一、訊據被告乙○○固坦承為警在其經營之新橋頭資源回收站查
    獲螺桿四十三支、螺帽一百三十二顆、模版華司二串等物，
    並承認該物品均為其向姓名年籍不詳之人所購買，然矢口否
    認有故買贓物之犯行，並辯稱：該批物品已購買多時，並非
    告訴人失竊之贓物，且其並非明知為贓物而故意購買云云。
    惟查：
（一）證人甲○○於偵查中具結證稱：「因為螺桿上面有我們方
      便施工的記號，螺桿上面有塗紅、橙、黃、綠、藍等顏色
      ，藉以分別出不同尺寸的螺桿。我們施工現場還有一些螺
      桿，和被偷的都一樣」、「這螺帽一百三十二顆中，有一
      些我們有噴記號，一部份沒有噴，上面一樣也噴有五種顏
      色」、「我們是遺失模板華司二串沒錯，但我們在模板華
      司上面沒有作記號，但是跟螺桿四十三支、螺帽一百三十
      二顆一起遺失，查獲的模板華司二串，跟我們遺失的一模
      一樣的」、「（發現這些東西時）是放在一起，有用鋼片
      蓋住」（偵卷第三一頁、第三二頁）。證人上開所述物品
      特徵及查獲現場情形，核與卷附螺桿照片二張、現場放置
      照片二張（警卷第九頁、第十頁）相符，足認其指證應係
      事實，此外復有贓物認領保管單一紙（警卷第八頁）在卷
      可稽，堪信被告收購之上開物品，確實是甲○○遭竊之贓
      物無疑。
（二）而被告於警訊中先稱：上開物品係「約二、三星期前應該
      是兩名男子開工程車，約三十餘歲賣給我，時間那麼久了
      我也記不清楚，車牌號碼我也不清楚」（警卷第七頁）；
      於偵查中卻又翻稱：「這三樣東西是三個不同的人賣我的
      ，而且是很久前的事了」（偵卷第二四頁）；繼又改稱：
      「（對於賣螺帽一百三十二顆之人）那麼久了，我沒有印
      象，那人騎機車來，只有一點點，我沒有印象，我那裡出
      入的人很多，應該是一個男的騎機車拿來的，而螺桿四十
      三支是二個開工程車的男子拿來賣的，以每公斤七元買下
      」、「我只有登記廢鐵，因為那二個開工程車來的男子沒
      有帶證件來，且賣的東西不多還生鏽，我只有抄下工程車
      的車牌」、「（賣螺帽之人）我也是登記廢鐵，那些約二
      百多元，只有一小袋」（偵卷第二四頁）。而其在原審審
      理中，卻又改稱：「好像是二個騎機車的」、「我印象不
      太深，應該是那二個，他們有做工地的，做高速公路的工
      地工人，差不多三十歲」、「差不多賣了二次，不過他們
      都是一點點，都沒有很多東西，摩托車下班的時候，工地
      的地上看到廢鐵就多少撿」、「差不多一個禮拜來賣一次
      ，再下個禮拜再來賣一次，在過二禮拜之後，他們工地的
      ，才去我那邊看」（原審卷第三七頁、第三八頁），被告
      對於前來販售之人究竟是三人、二人或一人？使用之交通
      工具究竟是工程車或機車？販賣之次數是三次或二次？前
      後供述均矛盾不一致，足證其有意隱瞞故買贓物之事實，
      致供述無法一致，甚為明顯。
（三）被告雖辯稱該批物品是數星期前所購得，並提出其登載之
      「收受物品、舊貨、五金廢料或廢棄物登記表」，指稱是
      九十五年八月六日廖釗緯、及車牌號碼BMQ-三八三號駕駛
      人所出售云云，然經員警追查結果，據廖釗緯陳稱，當日
      是在苗栗市大晟蔬果行上班，並未前往雲林縣西螺鎮之新
      橋頭資源回收站，登記表上之簽名，亦非其筆跡等情（偵
      卷第五一頁），並提出當月上班打卡紀錄一份為證（偵卷
      第五五頁）；而車牌號碼BMQ-三八三號機車駕駛人鍾建豪
      則稱，當天上午九時至十時許，確實曾前往新橋頭資源回
      收站，但係販賣家中以前做鐵工所剩之白鐵管等情（偵卷
      第五四頁），而此亦與登記表上所載「自家鐵廠」（偵卷
      第三七頁）等情相符。是被告所辯稱之購買期日、出售人
      等，均非本件實際買賣物品之時間、對象，上開辯詞顯無
      可採信。
（四）而證人甲○○證稱：九十五年八月十七日下午五時三十分
      離開工地，十八、十九兩天沒有至工地，二十日上午九時
      發現遭竊（偵卷第六九頁）。並就訪查當日之情形證稱：
      「該處是半開放的，我們直接開車進去，我進去後問被告
      的太太，並拿螺桿給她看，她說沒有看過這種東西，我們
      就在車旁觀望，被我們看到怪手旁有二、三支外露的螺桿
      ，我們就過去看，發現其他的螺桿、螺帽、模板華司二串
      ，全部都被鐵片蓋住等情（偵卷第三二頁）。因此被告收
      購上該贓物的時間，應該是在九十五年八月十七日下午五
      時三十分甲○○離開工地後，至同年月二十日下午六時四
      十分發現物品出現在被告經營之新橋頭資源回收站之間，
      被告刻意隱瞞真實之收購時間、次數、對象，並將物品以
      鐵片蓋住，顯然是因為其明知所收購之螺帽、螺桿、模板
      華司，均係非法之贓物，企圖以此掩人耳目，並脫免刑責
      。本件被告確實故買贓物應可認定，惟尚無積極證據可證
      明被告有分次購買之行為，基於罪疑惟輕原則，應以對其
      最有利之一次行為認定之。是被告故買贓物之犯行，事證
      明確，自應依法論科。
二、論罪科刑之理由：
（一）核被告乙○○所為，係犯刑法第三百四十九條第二項之故
      買贓物罪。
（二）被告前因違反稅捐稽徵法、偽造文書等案件，經臺灣臺北
      地方法院分別判處有期徒刑各三月，並定應執行刑有期徒
      刑五月，於九十三年十二月二十日易科罰金執行完畢，此
      有臺灣高等法院被告前案紀錄表在卷可稽。其於受徒刑之
      執行完畢後，五年以內故意再犯本件有期徒刑以上之罪，
      為累犯，應依刑法第四十七條第一項規定，加重其刑。
三、撤銷改判之理由:
    原審以被告之犯行，事證明確，予以論罪科刑，固非無見。
    惟查：原判決宣示後，中華民國九十六年罪犯減刑條例業經
    立法院於九十六年六月十五日三讀通過，並自九十六年七月
    十六日施行，原審未及引用該條例之規定，就被告之宣告刑
    予以減刑，自有未恰。雖被告上訴意旨，否認犯罪，固不足
    取，惟原判決既上開可議之處，自應由本院予以撤銷改判。
    爰審酌被告乙○○前有犯罪之不良素行，尤其曾有常業贓物
    罪之前科紀錄，於本件開設資源回收站，更應加強注意物品
    之來源是否合法，竟不思以此正途賺取財物，卻貪圖不法利
    益，故買贓物，造成受害人追回物品之困難，且助長竊賊變
    賣牟利之投機心態，犯罪後又不知悔悟，飾詞狡辯，態度著
    實不佳，惟衡量本次所故買之贓物數量非鉅等一切情狀，量
    處有期徒刑九月。並依上開減刑條例之規定減為有期徒刑四
    月又十五日，並諭知其易科罰金之折算標準。
據上論結，應依刑事訴訟法第三百六十九條第一項前段、第三百
六十四條、第二百九十九條第一項前段，刑法第三百四十九條第
二項、第四十一條第一項前段、第四十七條第一項，中華民國九
十六年罪犯減刑條例第二條第一項第三款、第七條、第九條，判
決如主文。
本案經檢察官劉得鉦到庭執行職務。
中　　華　　民　　國　　96　　年　　8　　月　　21　　日
                  刑事第六庭  審判長法　官  蔡崇義
                                    法　官  董武全
                                    法　官  曾文欣
以上正本證明與原本無異。
不得上訴。
　　　　　　　　　　　　　　　　　　書記官  李育儒
中　　華　　民　　國　　96　　年　　8 　　月　　22　　日
附錄本判決論罪科刑法條
中華民國刑法第349條（普通贓物罪）
收受贓物者，處3年以下有期徒刑、拘役或5百元以下罰金。搬運
、寄藏、故買贓物或為牙保者，處5年以下有期徒刑、拘役或科
或併科1千元以下罰金。
因贓物變得之財物，以贓物論。
